臺灣彰化地方法院彰化簡易庭民事判決
111年度彰小字第619號
原      告  賴彥誠  

法定代理人  賴慶隆  
            沈芬蘭  
被      告  賴金賜  
上列被告因過失傷害案件（本院111年度交簡字第600號），經原
告提起請求損害賠償之刑事附帶民事訴訟，並由本院刑事庭裁定
移送前來（本院111年度交簡附民字第33號），本院於民國111年
10月24日言詞辯論終結，判決如下：
    主      文
一、被告應給付原告新臺幣1萬7,690元，及自民國111年1月24日
    起至清償日止，按週年利率百分之5計算之利息。
二、原告其餘之訴駁回。
三、訴訟費用新臺幣1,000元由被告負擔百分之51，餘由原告負
    擔。
四、本判決第一項得假執行。
五、原告其餘假執行之聲請駁回。　　　　　　
    事實及理由
一、被告原領有普通小客車駕駛執照，惟於民國96年4月24日因
    受監理機關易處逕註處分而遭註銷，為無駕駛執照之人，其
    於110年2月11日下午5時17分許，駕駛車牌號碼000-0000號
    自用小客車，沿彰化縣花壇鄉明雅街156巷由西往東方向行
    駛，於行經彰化縣○○鄉○○街000巷○○○路00巷○○號誌交岔路口
    時，本應注意其為轉彎車，欲左轉進入彰化縣花壇鄉花秀路
    73巷行駛時，應讓直行車先行，而依當時之天氣、路況，並
    無不能注意之情事，竟疏未注意，貿然左轉，適有原告騎乘
    其所有之車牌號碼000-0000號普通重型機車（下稱系爭機車
    ），沿彰化縣花壇鄉花秀路73巷由南往北方向行駛至上開路
    口欲直行，亦疏未注意行經上開路口，應減速慢行，作隨時
    停車之準備，被告所駕駛之前揭客車右前車頭因而與原告所
    騎乘之系爭機車發生碰撞，造成原告人車倒地，受有左側小
    腿擦傷、下背及骨盆挫傷、左側踝部挫傷等傷害（下稱系爭
    事故）之事實，業經本院調閱111年度交簡字第600號刑事卷
    宗核閱無訛，而已於相當時期受合法通知之未到庭被告亦未
    提出書狀爭執，則依民事訴訟法第280條第3項前段、第1項
    前段之規定，應視同自認，且原告亦不爭執其於系爭事故有
    疏未減速慢行，作隨時停車準備之過失情事（見本院卷第11
    6頁）；另被告已因上開事實，經本院刑事庭以111年度交簡
    字第600號判決其涉犯過失傷害罪有罪確定，有該案刑事判
    決存卷可參（見本院卷第11至15頁），故堪認上開事實為真
    正。因此，原告依民法第184條第1項前段之規定，主張被告
    應負過失侵權行為損害賠償責任，洵堪採信。
二、按負損害賠償責任者，除法律另有規定或契約另有訂定外，
    應回復他方損害發生前之原狀，第1項情形，債權人得請求
    支付回復原狀所必要之費用，以代回復原狀；又不法毀損他
    人之物者，被害人得請求賠償其物因毀損所減少之價額，民
    法第213條第1項、第3項、第196條分別定有明文。而依民法
    第196條請求賠償物被毀損所減少之價額，得以修復費用為
    估定之標準，但以必要者為限（例如：修理材料以新品換舊
    品，應予折舊）（最高法院77年度第9次民事庭會議決議（
    一）參照）。經查：
（一）就醫療費：
      原告主張：其因系爭事故受有前揭傷害，遂至秀傳醫療社
      團法人秀傳紀念醫院（下稱秀傳醫院）就醫，故請求被告
      賠償秀傳醫院醫療費700元等語（見附民卷第11頁），業
      經其提出秀傳醫院診斷證明書、急診收據為證（見附民卷
      第13、15頁），故原告請求被告賠償醫療費700元，應屬
      有據。
（二）就診斷證明書費用：　　
      原告主張：其因系爭事故而有向秀傳醫院申請診斷證明書
      ，故請求被告賠償診斷證明書費用（含掛號費120元）380
      元等語（見附民卷第11頁），業經其提出秀傳醫院門診收
      據為證（見附民卷第17頁），而原告所支出之診斷證明書
      費用，是為證明其曾至秀傳醫院就醫，以實現侵權行為損
      害賠償請求權，且此費用亦是因被告之侵權行為所引起，
      自屬增加生活上需要之費用（最高法院92年度台上字第26
      53號判決意旨參照），故原告請求被告賠償診斷證明書費
      用380元，同應准許。
（三）就系爭機車維修費：　　
   1、原告所有之系爭機車於系爭事故中倒地受損一節，有現場
      照片在卷可稽（見110偵7937卷第41頁）；而依正一車業
      有限公司所出具之估價單所示（見本院卷第52頁），系爭
      機車因系爭事故受損所生之維修費合計為1萬6,380元，而
      除工資1,500元外，其餘工項之金額1萬4,880元（即：1萬
      6,380元－1,500元＝1萬4,880元）應俱為零件費用；又系爭
      機車之修復既是以新零件更換受損之舊零件，則揆諸前揭
      說明，原告以維修費作為損害賠償之依據時，自應將零件
      之折舊部分予以扣除，始屬合理。
   2、依行政院所頒固定資產耐用年數表及固定資產折舊率之規
      定，機車之耐用年數為3年，依定率遞減法每年折舊1000
      分之536，而營利事業所得稅查核準則第95條第6項亦規定
      ：「固定資產提列折舊採用定率遞減法者，以1年為計算
      單位，其使用期間未滿1年者，按實際使用之月數相當於
      全年之比例計算之，不滿1月者，以1月計。」。經查，系
      爭機車是於109年2月出廠，有行車執照在卷可憑（見本院
      卷第53頁），迄至系爭事故發生時110年2月11日，已使用
      11月又28日（出廠日期參酌民法第124條第2項之規定，以
      109年2月15日計算），則揆諸前揭說明，應以1年為計算
      基準；而依前所述，系爭機車之零件費用為1萬4,880元，
      故零件經扣除折舊後所餘之零件費用應為6,904元（即：1
      萬4,880元－（1萬4,880元×0.536）＝6,904元，小數點以下
      四捨五入《下同》），再加計不扣除折舊之工資費用1,500
      元後，原告所得請求之系爭機車維修費應僅為8,404元（
      即：6,904元＋1,500元＝8,404元）。
（四）就慰撫金：　　　
   1、被告過失不法侵害原告之身體，已如前述，可見原告因此
      受有精神上之痛苦，則原告依民法第195條第1項前段之規
      定，請求被告賠償慰撫金，應屬有據。
   2、按關於非財產上損害賠償即慰撫金之核給，實務上咸認應
      斟酌實際加害情形、所生影響、請求人精神上痛苦程度、
      雙方身分、地位、經濟狀況等一切情形核定。本院審酌被
      告駕駛前揭客車貿然左轉，因而肇致系爭事故之發生，已
      危害行車安全；又原告突然遭逢系爭事故而受有前揭傷害
      ，無疑對原告是種驚嚇而於精神上受有相當之痛苦；另依
      稅務電子閘門財產所得調件明細表所示（見本院卷第69、
      79頁），原告於110年度之所得及財產均為0元，而被告於
      110年度之所得及財產亦均為0元等一切情狀，認原告對被
      告請求慰撫金以2萬元為適當，逾此部分之請求，尚屬無
      據。
（五）綜上，原告因系爭事故所受之損害金額合計為2萬9,484元
      （即：醫療費700元＋診斷證明書費用380元＋系爭機車維修
      費8,404元＋慰撫金2萬元＝2萬9,484元）。
三、兩造之過失比例為何？
（一）依前所述，被告雖駕駛前揭客車疏未禮讓直行車先行，即
      貿然在上開路口左轉，然原告行經上開路口同有疏未注意
      減速慢行，作隨時停車準備之過失情事，可見原告對於系
      爭事故之發生亦有過失。茲審酌兩造之肇事原因、過失情
      節輕重暨原因力之強弱後，本院認被告就系爭事故之發生
      應負百分之60之過失責任，而原告則應承擔百分之40之過
      失責任，方屬合理。
（二）原告於系爭事故所受之損害金額合計為2萬9,484元，業如
      前述，則依民法第217條第1項之規定，減輕被告之百分之
      40損害賠償責任後，原告得請求被告賠償之金額應為1萬7
      ,690元（即：2萬9,484元×（100%－40%）＝1萬7,690元）。
四、綜上所述，原告依民法第184條第1項前段之規定，請求被告
    給付1萬7,690元，及自起訴狀繕本送達翌日即111年1月24日
    （見附民卷第23頁）起至清償日止，按週年利率百分之5計
    算之法定遲延利息，為有理由，應予准許，逾此範圍之請求
    ，則無理由，應予駁回。
五、關於假執行之說明：原告勝訴部分是依小額程序為被告敗訴
    之判決，爰依民事訴訟法第436條之20之規定，依職權宣告
    假執行。又原告就其勝訴部分雖陳明願供擔保請准宣告假執
    行（見附民卷第7頁），然此僅是促使本院職權之發動，故
    毋庸為准駁之諭知。至原告就其敗訴部分陳明願供擔保聲請
    宣告假執行，已因訴之駁回而失所依據，應併予駁回。　　
六、訴訟費用負擔之依據：民事訴訟法第79條。
中　　華　　民　　國　　111 　年　　10　　月　　28　　日
                  彰化簡易庭  法  官  許嘉仁
以上正本係照原本作成。
如不服本判決，僅得以判決違背法令為理由提起上訴，並應於判
決送達後20日內向本院提出上訴狀（須按他造當事人之人數附繕
本）。如委任律師提起上訴者，應一併繳納上訴審裁判費。
中　　華　　民　　國　　111 　年　　10　　月　　28　　日
        　　　　　　　        書記官  陳火典